臺灣高等法院臺南分院刑事判決　　　　　九十三年度上重更(三)字第四五九號　Ａ
　　　上　訴　人
　　　即　被　告　丙　○　○
　　　指定辯護人　本院公設辯護人　丁　○　○
右上訴人因毒品危害防制條例案件，不服臺灣嘉義地方法院九十一年度重訴字第七號
中華民國九十二年二月二十七日第一審判決（起訴案號：臺灣嘉義地方法院檢察署九
十一年度偵字第二四八六號），提起上訴，經最高法院第三次發回更審，本院判決如
左：
      主      文
原判決撤銷。
丙○○幫助販賣第一級毒品，處有期徒刑拾年。
扣案如附表一所示之物沒收銷燬之；如附表二編號一至四所示之物，均沒收。
      事      實
一、緣臺南縣警察局於九十一年三月間查獲綽號「杰仔」之乙○○違反毒品危害防制
    條例案件，經乙○○透露，得知綽號「發仔」之甲○○及綽號「紅目」之林琮涵
    （均另案審理中）兩人涉及販賣第一級毒品海洛因犯行，遂經臺灣嘉義地方法院
    檢察署於九十一年三月二十五日核發九十一年嘉檢博和聲監字第０００一五六號
    通訊監察書，自九十一年三月二十六日上午八時起至九十一年四月二十四日上午
    八時止，對甲○○及林琮涵使用之行動電話進行監聽，並授意由乙○○向甲○○
    偽稱有買主欲購買第一級毒品海洛因磚二塊，欲向甲○○購買海洛因，甲○○遂
    於九十一年四月六日下午九時許，攜帶第一級毒品海洛因半塊（原重量不明，摻
    入葡萄糖後毛重三三八．二公克，經鑑定淨重為三二七．七三公克，純度為二九
    ．九二％），至高雄市鼓山區○○○路六九巷二號三樓之一，即丙○○住處，請
    丙○○將海洛因磚以攪拌機打碎，加入葡萄糖粉末後，再壓製成塊，欲中獲取更
    多不法利益。丙○○明知甲○○意圖為自己不法之所有，以此詐術使人陷於錯誤
    而交付財物之方式販賣第一級毒品海洛因，仍予以幫助，並於壓製不成後，同年
    月七日邀同友人余旭琮（另案審理中）協助，以模具欲將粉末壓製為海洛因磚塊
    ，再交予甲○○轉賣乙○○，嗣於壓製當中，即於當日（九十一年四月七日）下
    午十七時五十分許，為警於丙○○前開住處查獲，並扣得如附表一、二所示之物
    ，其中海洛因磚塊一塊（重三二七點七三公克）及壓縮海洛因磚鐵盒模具、加壓
    海洛因工具組、微量電子秤為甲○○攜帶至丙○○住處請丙○○幫忙壓製海洛因
    磚塊，餘海洛因三小包、攪拌機（實為果汁機）、分裝袋五十三個，則為丙○○
    所有。
三、案經臺南縣警察局移請臺灣嘉義地方法院檢察署檢察官偵查起訴。
      理      由
一、上訴人即被告丙○○固坦承認識甲○○，而乙○○係甲○○朋友，甲○○於九十
    一年四月六日曾將前揭海洛因及模具交伊壓製海洛因磚塊，及警於上開時間在其
    前揭住處查獲如附表一、二所示之物等情不諱，惟矢口否認有何販賣第一級毒品
    海洛因之犯行，辯稱：伊吸用之毒品係向不詳姓名、住所年約三十幾歲之綽號「
    小林」或稱「阿林」男子購買，自己並無販賣毒品。扣案如附表一編號一、附表
    二編號一、二、四所示之物品非伊所有，係乙○○或甲○○，其中一人寄放伊處
    ，是四月六日晚上拿來寄放伊處，言明隔天（四月七日）來拿，當時伊曾看到乙○○提一個大袋子，不知道是何東西，伊受託摻入葡萄糖壓製海洛因塊，因無經
    驗無法成型，找來伊朋友余旭琮幫忙壓製，伊雖知甲○○壓製摻入葡萄糖之海洛
    因磚塊係販賣之用，但伊絕無販賣海洛因，至於小包裝之海洛因則係自己施用云
    云。
二、經查：
  (一)警方於九十一年四月七日下午十七時五十分許，於丙○○在高雄市鼓山區○○○
    路六九巷二號三樓之一住處查獲如附表一、二所示之物等事實，業據被告丙○○
    自白不諱，並經在場證人余旭琮於警訊時證稱：「（警方將你查獲後，對你所待
    之房間進行搜索，當場在房間內查獲海洛因磚一塊、壓製海洛因磚工具一組，壓
    製海洛因磚鐵盒模具二組，電子微量磅秤一台、塑膠小分裝一袋〈內有三十五個
    〉．．．是否實在？）完全實在等語」（詳警卷第二七頁）。復有搜索扣押筆錄
    、照片五紙附卷可參。又當時被告丙○○在客廳要準備出門，被告丙○○之配偶
    段明珠在廚房煮菜，余旭琮在房間內壓縮海洛因等情，復經被告丙○○於警訊中
    陳明在卷（詳警卷第二頁），以及證人余旭琮也於警訊中供承其蹲在地上壓製海
    洛因磚等情（詳警卷第二八頁）、證人段明珠於警訊亦供承當時只有被告及余旭
    琮在場，而她正在煮飯等情（詳警卷第三五頁），足見警方查獲時，有被告、余
    旭琮及段明珠三人在場，且證人余旭琮正在房間內壓縮海洛因。又扣案如附表一
    所示之物，經送往法務部調查局鑑定認：「送驗白粉含第一級第六項毒品海洛因
    成分，淨重三二七．七三公克，純度二九．九二％」、「送驗白粉三包均含第一
    級第六項毒品海洛因成分，合計淨重一．四六公克．．．純度三０．九五％」，
    亦有該局調科壹字第000000000、000000000號鑑定通知書各
    一紙附卷可查，是則，扣案如附表一、二所示之海洛因及壓製器具等物係在被告
    丙○○之住處所搜出等情；及扣案附表一編號一所示之海洛因經鑑定，其純度為
    二九．九二％，顯然已摻入被告所供稱之葡萄糖，均堪以認定。
  (二)上開扣押如附表一編號一所示之海洛因及附表二編號一、二、四所示之壓磚模具
    及工具與電子秤，係由甲○○於九十一年四月六日下午九時許，攜帶至被告住處
    等事實，已據證人甲○○於本院結證甚詳，並核與證人乙○○證述情節相符，自
    堪信為真實。雖證人乙○○及甲○○，自警訊、偵查、原審及本院上訴審訊問時
    ，均曾否認本案查獲之海洛因磚及壓製工具為其所有，且互推係對方當天攜帶袋
    子至被告家，然此乃一般被告推卸刑責之現象，又證人乙○○、甲○○雖有互推
    ，卻均未指稱該物係被告所有，既無事證可資證明上開扣押物為被告所有，且被
    告所辯又核與證人結證相符，自應予採信，而無需假設各種情狀，憶測被告應有
    販賣行為。
  (三)依綽號「發阿」之甲○○與綽號「杰仔」之乙○○與綽號「白仔」或「白目」之
    丙○○及綽號「紅目」之林琮涵間通話紀錄譯文所載：「杰仔打電話給發阿問其
    朋友那邊好了沒，發阿說白仔那裡還沒有，等我這邊工作好了就下去，發阿又說
    你那邊好了嗎，杰仔說好了．．．」；「杰仔說等的快要睡著了，發阿說不要睡
    ，我立刻打電話給他如東西到了立刻打給你，杰仔說你不是說有了，人家錢都背
    著再等了．．．發阿說白仔跟人家約十點阿，杰仔說好．．．」；「杰仔打電話
    給發阿說錢主在我這邊了，發阿說有叫人過來，杰仔說東西有了嗎，發阿說有．
    ．．」；「發阿打電話給白仔問東西拿到了沒，白仔說我已經叫人過去了，不是
    約下午嗎，發阿說現在已經是中午，白仔問發仔現在下來了嗎，發阿說我現在叫
    我朋友戴眼鏡的那個（紅目）先下去你那邊，白仔說這樣子的話我再打電話崔（
    催）一下．．．」；「發阿打電話給紅目問其人在那裡．．．發阿說要不然你先
    到高雄白仔那裡看其好了沒有，如好了就把東西帶下來，紅目說好．．．」；「
    發阿打電話問白仔找到了沒，白仔說還沒找到，發阿要白仔問他（指上手）那邊
    還有幾件，白仔說他有打過來給我怕其睡太晚，時間上會不好，他是叫我這邊先
    處理，他會在補過來給我，發阿問那他那邊到底有幾件，白仔說還沒聯絡到」；
    「白仔打電話給發阿說他要拿去臺中給人家，我叫他先等一下，算一算還有半個
    ，多大的半個，最大的那種，發阿說那就四件，白仔說是四件半，半件是他要給
    我的，白仔又說他要過來我這邊我順便叫他拿模具過來．．．」等語（詳偵查卷
    第二九、三十頁），有電話監聽譯文紀錄及泛亞電信股份有限公司之通聯紀錄在
    卷足稽，而由上開內容，尚無法確認被告與甲○○、乙○○與林琮涵間所談係毒
    品交易，更無法認定係為第一級毒品海洛因之買賣。況且於九十一年四月七日上
    午十時四十七分「白仔」丙○○打給「發阿」甲○○最後一通電話，確有談及模
    具之事，而同日上午十時十六分甲○○問被告有無找到，被告答稱還沒找到等語
    ，足見被告與甲○○電話中所稱「四件半」，是否即為海洛因磚四塊半，亦非無
    疑。縱使如警員繹文所指稱「四件半」係購買毒品四塊半，亦與乙○○所欲向甲○○購買之海洛因二塊不符。更何況該電話監聽記錄係警員節錄其所要部分，並
    非始終未間斷監錄，自無法探究其全貌，是本案警局所為監聽譯文，要難為被告
    之有罪證據。
  (四)雖被告丙○○曾於偵查時供稱：「在十點多發仔有打電話給我，十二點多紅目要
    來拿毒品．．．」（詳偵查卷第四十頁），而證人乙○○於原審訊問時亦證稱：
    「我跟甲○○說，有人要毒品，叫他問問看是否有貨．．．我們被抓到的那一天
    ，我跟他說要兩塊毒品．．．」（詳原審卷一第八九頁）等情，係指證人乙○○
    向甲○○購買毒品，而非向被告購買毒品。至於證人甲○○於偵查中證稱：「（
    譯文最後一段是什麼意思？）是要向白仔買毒品．．．」（詳偵卷第七三頁），
    於原審法院訊問時證稱：「．．．杰仔有說他朋友要買東西，就是買海洛因．．
    ．杰仔認識被告丙○○，但是沒有向丙○○買毒品」等語，將上開監聽電話譯文
    所載之內容對照被告及證人乙○○、甲○○之供詞，尚難認定丙○○欲將海洛因
    磚販賣予甲○○等人。又被告丙○○於原審訊問時供陳：「（你是跟誰買（毒品
    ）的？）我都是在高雄市○○路小鋼珠店跟一個「阿林」買的。」一節（詳原審
    卷一第一三八頁），經查明係就扣案小包裝，被告自已施用部分而言，非被告自
    陳其販賣毒品之來源。另證人甲○○與被告之通話紀錄所載：「發阿打電話給白
    仔說其朋友到臺南找他，有叫他過去你那邊拿東西．．．白仔說你不過來馬上試
    樣品馬上決定，『後面還有人在等我』．．．」等語（詳偵卷第二五頁第六則）
    ，亦與證人甲○○託被告丙○○以海洛因摻葡萄糖壓塊後，再試樣品並不衝突，
    自難以試樣品一詞，即認有買賣行為。
  (五)證人乙○○於本院上訴審九十二年五月五日準備程序時雖曾證稱：「在被告丙○○住處所查獲之海洛因及壓製模具為甲○○所有」等情；又於本院上訴審九十二
    年五月十二日行準備程序時證稱：「（為何甲○○要帶扣案之贓證物到丙○○家
    ？）當初是甲○○帶一只袋子上去，我不知道袋內裝何物，我們進到丙○○家中
    後，甲○○和丙○○先到房間內，之後丙○○和甲○○才在房間門口用手勢招我
    到房間內去看毒品。」「（你進到房間內有無看到攪拌機？）我沒注意到，在房
    間內只是看到毒品。」「（甲○○帶你到丙○○的家他所提的袋子，是什麼袋子
    ？）是像百貨公司裝衣服的手提袋。」「（你進到房間看毒品是從何處取出？）
    我進到房間之內就看到甲○○手上拿毒品，我沒有看見他從何處拿出來。」「（
    為何本次作證證述到丙○○家中看毒品之過程與上次庭訊作之證述不一樣？）因
    為我上次開完庭後慢慢回憶想出來的，因為已經事隔一年多了。」「（那天甲○○所提的袋子內有無毒品？）我沒有看到。」等語，（詳本院上訴審九十二年五
    月十二日之訊問筆錄），於九十二年五月十九日本院上訴審訊問時，亦再度證稱
    ：「（你說甲○○拿一紙袋子上去，你有無看到該袋子裝何物？）我沒有看到袋
    子裝什麼東西。」等語（詳本院九十二年五月十九日之訊問筆錄），雖證人乙○○前後到庭供述不甚一致，但其就扣案模具及海洛因為甲○○所有，已供述甚詳
    ，此部分事實，自堪信為真正。
  (六)關於監聽錄音帶，係有經檢察官核發通訊監察書在案，此業經本院於九十三年五
    月三日以九十三南分院敬刑義字第０五七０一號函臺南縣警察局刑警隊調取，該
    警察局於九十三年五月十一日以南縣警刑字第０九三００三八六五八號函覆並檢
    具臺灣嘉義地方法院檢察署九十一年三月二十五日九十一年嘉檢博和聲監字第０
    ００一五六號通訊監察書（稿），其上載明監察期間自九十一年三月二十六日上
    午八時起至九十一年四月二十四日上午八時止，此有上開函文及通訊監察書附本
    院此次審卷足稽。而該監聽錄音帶，亦經原審法院勘驗明確，有勘驗筆錄可稽（
    詳原審卷(二)第六九頁），被告對此勘驗也無意見，依法自有證據能力。惟該監聽
    錄音譯文乃警員擇其有用部分錄音節錄，其雖有證能力，但其證據價值則詳如前
    述。
  (七)綜上所述，被告自白其為證人甲○○壓製海洛因磚塊之事實，核與證人甲○○及
    乙○○所證相符，並有扣案如附表一所示之證物可證，而扣案之第一毒品海洛因
    ，淨重三二七．七三公克，純度二九．九二％，有該法務部調查局調科壹字第一
    八０００一四三三、000000000號鑑定通知書各一紙附卷可稽，被告自
    白核與事證相符，自堪採信。被告丙○○明知甲○○意圖為自己不法之所有，以
    海洛因摻加葡萄糖之詐術，使人陷於錯誤而交付財物之方式，販賣第一級毒品，
    仍予以幫助犯行，應可認定。
三、按毒品危害防制條例之販賣毒品罪，並不以販入後復行賣出為必要，凡以營利之
    目的，將毒品購入或賣出，有一於此，其犯罪即經完成，不得視為未遂，有最高
    法院九十一年度台上字第六五七八號判決可參。查被告丙○○明知甲○○欲以摻
    入葡萄糖方式販賣第一級毒品，而予以幫助，核其所為係幫助犯毒品危害防制條
    例第四條第一項販賣第一級毒品既遂罪及刑法第三百三十九條第三項、第一項詐
    欺未遂罪。被告丙○○幫助意圖販賣而持有第一級毒品，為幫助販賣第一級毒品
    行為所吸收，不另論罪。公訴人起訴意旨以被告與不詳姓名之人共同販賣毒品海
    洛因，該不詳姓名之人將毒品寄放被告處，經查明該毒品係甲○○送請被告幫忙
    壓製海洛因磚塊，販賣毒品之人為甲○○，被告應屬幫助犯，其法律評價雖有不
    同，但社會事實則為同一，起訴法條應予變更。另公訴人雖未就被告丙○○幫助
    甲○○將毒品摻入葡萄糖之詐欺取財犯行起訴，惟此部分事實與公訴人已起訴販
    賣第一級毒品部分事實，有牽連關係，為裁判上一罪，本院自得併予審理。又被
    告所犯幫助犯毒品危害防制條例第四條第一項販賣第一級毒品既遂及刑法第三百
    三十九條第三項、第一項詐欺未遂二罪間，有方法結果之牽連關係，應從一重按
    幫助販賣第一級毒品罪處斷，並依刑法第三十條第二項規定減輕其刑。
四、原審以被告罪證明確，因予論罪科刑，固非無見，惟(一)原判決就被告犯罪事實之
    認定，係以證人甲○○之供述及監聽譯文為論據，然證人甲○○已供承該扣案海
    洛因為其所有請託被告幫忙壓製磚塊在卷，且監聽譯文中亦無文句明白說明被告
    有販賣第一級毒品海洛因，或因監聽錄音中所敘述內容核與查證事實相符，僅以
    該監聽譯文有證據能力，即認定犯罪事實，而未就證據價值予以評價，自有未洽
    。(二)又扣案之海洛因磚塊一塊重三二七點七三公克及壓縮海洛因磚鐵盒模具、加
    壓海洛因工具組、微量電子秤為甲○○攜帶至被告處請被告幫忙壓製海洛因磚塊
    ，係甲○○所有，其餘海洛因三小包、攪拌機（實為果汁機）、分裝袋則為被告
    所有，原判決均未予認定，亦有未洽。被告上訴意旨，否認販賣第一級毒品，指
    摘原判決不當，為有理由，且原判決亦有上開瑕疵，自屬無可維持，應由本院將
    原判決撤銷改判，以期適法。爰審酌被告尚無前科紀錄、品行素行堪稱良好、年
    僅三十餘歲，不知奮發向上，竟因施用毒品，挺而走險，幫助販毒之人壓製摻入
    葡萄糖之海洛因磚塊出售牟利，肇致更多之社會問題，且犯後未見其誠心悔悟等
    一切情狀，量處如主文第二項所示之刑，並依毒品危害防制條例第十八條第一項
    之規定，將扣案如附表一所示之物沒收銷燬之；扣案如附表二之物，其中編號一
    、二、四之壓縮海洛因磚鐵盒模具、加壓海洛因工具組、微量電子秤為主犯甲○○所有；編號三之攪拌機（實為果汁機）為被告所有，係供販賣毒品所用之物，
    併依毒品危害防制條例十九條第一項之規定宣告沒收。另扣案如附表二編號五被
    告所有之小分裝袋，因與甲○○委託壓製磚塊販賣第一級毒品，尚無關聯，爰不
    予宣告沒收，
五、不另為無罪諭知部分：
  (一)公訴意旨另以：丙○○明知毒品危害人體，竟與不詳年籍之人，基於共同意圖營
    利之概括犯意聯絡，連續自九十一年三月間某日起至四月六日止，由丙○○與欲
    購買毒品之人達成交易約定後，該不詳年籍之人再將毒品寄放予丙○○位於高雄
    市○○○路住處，再由丙○○將毒品交予欲購買毒品之人（前述九十一年四月七
    日甲○○請託被告壓製海洛因磚塊部分除外），丙○○從中並可分得一定數量毒
    品作為酬勞，於此期間，甲○○（已起訴）或曾透過綽號古仔之人，至丙○○處
    試用毒品，或至丙○○處購買毒品，因認被告丙○○連續涉嫌違反毒品危害防制
    條例第四條第一項之罪嫌等語。
  (二)訊之被告丙○○堅詞否認有前開姓名不詳之共犯，而訊之證人黃幸茹於原審法院
    調查時證稱：「（你為何在檢察官那裡說是有朋友寄放在丙○○那裡的？）因為
    丙○○跟我說那一大塊毒品不是他的，是朋友寄放的，是被抓到時丙○○告訴我
    的．．．」，證人黃幸茹對此未親眼目賭，是其此部分證詞，自不得為證據。再
    者，依監聽通聯紀錄所載，似有被告丙○○與甲○○討論海洛因之交易情事，惟
    除九十一年四月七日關於模具與查扣證物相符外，並無事證證明監聽記錄係通話
    者為毒品交易，或可證明被告曾販售海洛因與證人甲○○，另證人黃幸茹於原審
    調查時雖稱於九十年夏天曾與甲○○同至丙○○處購買第一級毒品海洛因等語，
    惟事已久遠，況且被告丙○○及證人甲○○亦否認有此事實，自難僅因證人黃幸
    茹之證言，即認被告丙○○有連續販賣海洛因之犯行。
  (三)綜上，被告有無犯連續販賣第一級毒品之犯行，於情理上雖屬可疑，然於證據上
    ，尚查無其他積極證據足資證明被告確有公訴人所指之犯行，自難遽以論罪，惟
    此部分犯行與前開有罪部分，公訴人認有裁判上一罪之關係，自不另為無罪之諭
    知，附此敘明。
據上論斷，應依刑事訴訟法第三百六十九條第一項前段、第三百六十四條、第三百條
、第二百九十九條第一項前段，毒品危害防制條例第四條第一項、第十八條第一項、
第十九條第一項，刑法第十一條、第三十條第二項、第三百三十九第三項、第一項、
第五十五條，罰金罰鍰提高標準條例第一條前段，判決如主文。
本案經檢察官蘇南桓到庭執行職務。
中    華    民    國      九十三      年      十二      月      七      日
                                  臺灣高等法院臺南分院刑事第二庭
                                      審判長法官  葉    居    正
                                            法官  林    勝    木
                                            法官  李    文    福
右正本證明與原本無異。
如不服本判決，應於判決送達後十日內向本院提出上訴狀，其未敘述理由者並應於提
出上訴狀後十日內向本院補提理由書（應附繕本)。
                                      法院書記官  李    良    倩
中    華    民    國      九十三      年      十二      月      七      日
附錄法條：
毒品危害防制條例第四條第一項：
製造、運輸、販賣第一級毒品者，處死刑或無期徒刑；處無期徒刑者，得併科新台幣
一千萬元以下罰金。
毒品危害防制條例第十八條第一項：
查獲之毒品及專供製造或施用毒品之器具，不問屬於犯人與否，均沒收銷燬之。但合
於醫藥或研究之用者，得不予銷燬。
刑法第三百三十九條：
意圖為自己或第三人不法之所有，以詐術使人將本人或第三人之物交付者，處五年以
下有期徒刑、拘役或科或併科一千元以下罰金。
以前項方法得財產上不法之利益或使第三人得之者，亦同。
前二項之未遂犯罰之。
附表一：
┌───┬───────────────────┬──────────┐
│編號  │物  品  名  稱                        │數  量              │
├───┼───────────────────┼──────────┤
│１    │海洛因磚壹塊                          │三二七點七三公克    │
├───┼───────────────────┼──────────┤
│２    │海洛因三小包                          │一點四六公克        │
└───┴───────────────────┴──────────┘
附表二：
┌───┬───────────────────┬──────────┐
│編號  │物  品  名  稱                        │數量                │
├───┼───────────────────┼──────────┤
│１    │壓縮海洛因磚鐵盒模具                  │一台（五點二八公斤）│
├───┼───────────────────┼──────────┤
│２    │微量電子秤                            │一個                │
├───┼───────────────────┼──────────┤
│３    │攪拌機                                │一台（一點六一五公斤│
└───┴───────────────────┴──────────┘
┌───┬───────────────────┬──────────┐
│４    │加壓海洛因工具組                      │一組                │
├───┼───────────────────┼──────────┤
│５    │分裝袋            │五十三個            │
└───┴───────────────────┴──────────┘
